臺灣高雄地方法院民事判決　九十三年度婚字第五五二號
　　原　　　告　甲○○
　　訴訟代理人　丙○○
　　被　　　告　乙○○○
右當事人間請求離婚事件，本院於民國九十三年八月十六日辯論終結，判決如左：
    主      文
准原告與被告離婚。
訴訟費用由被告負擔。
    事實及理由
壹、本件被告經合法通知，未於言詞辯論期日到場，核無民事訴訟法第三百八十六條
    所列各款情形，爰依原告之聲請，由其一造辯論而為判決。
貳、原告方面：
一、聲明：求為判決如主文所示。
二、陳述：原告甲○○（民國○○○年○○月○日生；身分證統一編號：Ｚ0000
    00000號）與被告乙○○○（五十二年七月三日生；身分證統一編號：Ｚ0
    00000000號）於六十九年二月二十八日結婚。詎被告被告乙○○○離家
    多年，行蹤不明，致兩造多年未共同生活，依民法第一千零五十二條第一項第五
    款、第九款及同條第二項，請求擇一判決兩造離婚。
參、被告方面：未於言詞辯論期日到庭，亦未以書狀表示任何意見。
肆、得心證之理由：
一、按夫妻雖無民法第一千零五十二條第一項之法定離婚事由，但有其他重大事由，
    難以維持婚姻者，夫妻之一方仍得請求離婚，但其事由應由夫妻之一方負責者，
    僅他方得請求離婚，民法第一千零五十二條第二項定有明文。又難以維持婚姻之
    重大事由，夫妻雙方均須負責時，應比較衡量雙方之有責程度，僅責任較輕之一
    方得向責任較重之他方請求離婚，如雙方之有責程度相同，則雙方均有權依民法
    第一千零五十二條第二項規定訴請離婚（最高法院八十八年台上字第一五一五號
    判決、台灣高等法院暨所屬法院八十九年十一月決議均同採此見解）。
二、經查，兩造於六十九年二月二十八日結婚，而為夫妻有戶籍謄本在卷可佐，然：
１、被告並未監在押亦未出國，而本院前對被告之戶籍地，送達本案之開庭通知結果
    ，因被告已遷移不明而遭退回，此有送達回執、被告之全國全案紀錄表、出入境
    紀錄在卷可佐。又參酌兩造所生之長女即證人丙○○（六十九年生）：「（你母
    親乙○○○在哪裡？）從我國小五六年級，我母親就離家，也不知道現在住在哪
    裡。（說明？）我在小時候就跟爺爺、奶奶（內祖父母）同住在高雄，只有在寒
    暑假才會去彰化跟父母同住，印象中在我國小五、六年級，就沒有看過我母親，
    那時我父親應該還是住彰化，（為何沒有與父母同住？）因為父母都在彰化工作
    ，（父母有無住過高雄市？）我印象中她們大部分都住在彰化，只有在過年、過
    節時候她們才會回來高雄住（你母親離家後有無再見過她？）我從國小五、六年
    級後就沒見過媽媽，至於她有沒有曾經回來要看我, 我就不知道，（媽媽有無打
    電話回來給你？）時間不記得，印象中國中二、三年級之前，有打過一次，國中
    二、三年級之後，我就沒接過。（會不會住在外婆家？）不知道，（外祖祖父母
    是否健在？）不清楚。」等語，及證人丁○○（兩造所生之子；七十年生）證稱
    ：「（媽媽住在何處？）不清楚，我記得我在國小的時候，就沒見過媽媽，我小
    時候，是住在高雄縣林園鄉，跟爺爺奶奶住在一起，媽媽跟爸爸以前都是住在彰
    化，從我國小我媽離家之後，媽媽都沒再打電話給我，也沒來找過我，」等語，
    暨原告指稱：「（在彰化有無遷居？）被告乙○○○離家時，我們住在和美鎮，
    離家一個月之後，我遷居回高雄，我有去彰化找到被告乙○○○，帶回來住了三
    天，她又離家，我在高雄現林園鄉老家住了約六年，但是我是在大樹鄉上班每天
    通勤，然後我又搬回彰化縣和美鎮，但不是原來住處。（林園鄉住處有無遷移過
    ？）沒有。」等語後，證人丙○○再稱：「我印象中父親好像沒跟我們住那麼久
    ，而且我高中以後就沒住在家裡。」，證人丁○○亦稱：「國小時，我父親有回
    來高雄住，不過住多久沒印象，我國中畢業之後就跟我父親去彰化住，好像住了
    三年多我就去當兵了。」等語，原告又稱：「我曾經找過她回來一次，後來聽人
    說她在彰化，我再去彰化找也找不到。」等語，雖不能確定被告離家之時間，但
    堪信被告是兩造同住於彰化時離家，而被告離家後，疏於與原告及子女聯絡，而
    因原告亦搬家，致兩造迄今已有十餘年未共同生活。
２、其次，參酌證人丙○○證稱：「（你母親為何會離家？）因為我那時年紀很小，
    我不知道。（你父親有無打過你媽媽？）我曾經聽過奶奶（爸爸的媽媽）說過，
    父親會跟媽媽吵架，至於會不會打，則不清楚，但我印象中媽媽也沒有受傷的情
    形，因此媽媽確實離家原因我不清楚，（還有何說明？）對母親離家原因，我不
    清楚，（你父親現在有無女朋友？）我父親在兩、三年前去大陸發展，沒跟我們
    住在一起，住在家裡時間也不長，他去大陸之前，大部分是住在彰化，因為那裡
    有開鐵工廠，後來經營不善，就去大陸發展，現在彰化那裡也沒也住了，所以我
    不清楚我父親有沒有女朋友。其實我母親離開我們很久，我對她也沒甚麼印象，
    也沒辦法聯絡的到她，其實我也同意我父親提起這個離婚訴訟。（你父親在台灣
    期間有無與人同居？）我是念長庚護專在林口離彰化不算遠，如果放假我有時就
    會去彰化，並沒有見過我父親跟女人同居，但也沒看過我媽回去。」等語，及證
    人丁○○證稱：「（媽媽為何離家？是你父親會打人還是有外遇？）我不清楚，
    （有無去彰化去找你父親？）我從國中畢業之後，就去彰化跟我父親一起做鐵管
    的工作，（你父親有無在彰化與人同居？）我沒看過我父親跟女人同住，也沒看
    過我媽媽去找他，（爸爸現在還有住在彰化？）沒有，爸爸現在已經去大陸發展
    ，彰化沒有人住了，我自己現在也回到高雄了。」等語，堪信「被告長期離家，
    並非肇因於原告有外遇」，且既無其他證據，亦難認「被告長期離家，係肇因於
    遭受不堪同居之虐待」。
三、綜上所述，被告無故離家，離家後又無故長期行蹤不明，及疏於與原告及子女聯
    絡，致兩造迄今已有十餘年未共同生活。本件訴訟言詞辯論期間，原告堅持離婚
    ，，堪信兩造間之婚姻僅徒具形式意義，無再維持之可能。又兩造感情趨於淡薄
    ，婚姻出現破綻，既係肇因於上開事實，是以就難以維持婚姻之重大事由，本院
    認應由被告負責。從而，原告依據民法第一千零五十二條第二項訴請離婚，應予
    准許。
四、又原告依民法第一千零五十二條第一項第五款、第九款及同條第二項，請求擇一
    判決兩造離婚。但本院已依民法第一千零五十二條第二項判決原告勝訴，無再審
    酌是否合於民法第一千零五十二條第一項第五款、第九款要件之必要。
五、據上論結，本件原告之訴為有理由，依民事訴訟法第三百八十五條第一項前段、
    第七十八條，判決如主文。
中　　　華　　　民　　　國　　九十三　　年　　　八　　　月　　　三十　　日
                              臺灣高雄地方法院家事法庭
~B法　　　官　洪碩垣
右為正本，係照原本作成。
如不服本判決，應於送達後廿日內，向本院提出上訴狀。
中　　　華　　　民　　　國　　九十三　　年　　　八　　　月　　　三十　　日
~B法院書記官　王少玲
